臺灣臺北地方法院刑事判決　　　　　　　　　　　　　　九十年度訴字第五二三號
　　公　訴　人　臺灣臺北地方法院檢察署檢察官
　　被　　　告　己○○
　　輔　佐　人　辛　○
　　指定辯護人　甲○
右列被告因公共危險案件，經檢察官提起公訴（八十九年度偵字第一一○六七號），
甲○判決如左：
    主      文
己○○無罪，令入相當處所，施以監護壹年。
    理      由
一、公訴意旨略以：被告己○○於民國（下同）八十八年十二月十二日下午一時許，
    以月租新台幣六千元之代價，向同為承租人丁○分租坐落台北市松山區○○○路
    ○段二○一號二樓房間一間，於同日晚間九時四十三分許，己○○在上開分租房
    間內，以打火機點燃布料及紙張等物品後，延燒至房東丁○所有之彈簧床墊起火
    燃燒，使放置屋內丁○、房客庚○○及屋主乙○所有以鐵皮搭建天花板、木門、
    洗衣機、飲水機、電視、電冰箱、冷氣機、行動電話、現金等物為火燒燬而喪失
    效用，並延燒房間內牆壁及客廳受燻變黑（惟均未達於燒燬之程度），致生公共
    危險，幸經消防人員及時撲滅，始未波及延燒建築物。因認被告涉犯刑法第一百
    七十五條第一項、第二項之罪嫌。
二、被告己○○於審理期日經合法傳喚未到庭，惟據被告己○○於調查期日所為陳述
    ，其否認放火行為，辯稱：伊沒有放火，伊在房間裡面，吃了精神分裂症的藥之
    後在睡覺，後來從後面爬出來，伊也被火燒到了，伊沒有離開房間；伊進房間吃
    了藥就睡著了云云；惟查：證人翁福生證稱：伊當天在洗澡，二樓有一位姓黃的
    住戶跑下來告訴伊失火了，當時火很小，伊有拿滅火器去，二樓有一半是水泥隔
    間，伊去滅火的地點是木造房間，那時有三、四戶的人住那邊，起火的地方是己○○住的，．．．伊住一樓的房間，有一個樓梯可以通往二樓，伊打開樓下通往
    二樓的門，煙很大，伊上樓後看到被告房間有火在燒等語（見甲○九十年八月二
    十九日訊問筆錄）；又證人庚○○證稱：伊當時在聽電話，伊兒子丙○○跑過來
    說有人在燒東西，伊以為是隔壁修車廠，伊兒子說不是，說是隔壁的叔叔在燒衣
    服，伊跑過去看，看到租那間房間的陸先生坐在地上，....，他好像是喝醉酒，
    就坐地上搖來搖去，他手拿衣服，身體與頭左右搖，伊大概只看了十秒左右，就
    趕快跑掉了；他坐的前面那堆衣服已經燒起來，他的房門也已經燒起來，當時確
    實有在他房間看到火等語；另證人丙○○證稱：八十八年十二月十二日晚間，伊
    在台北市○○○路○段二○一號二樓家中，當天伊看到己○○坐在地上拿打火機
    ，燒自己的衣服，衣服著起來之後，他就丟往床，伊看到這樣，就去找爸爸，己○○當時房門沒有關，他當時好像想要睡覺的樣子，眼睛瞇瞇的，把衣服點著往
    床上丟等語；且證人即台北市政府消防局隊員楊進忠到庭證稱：本件是被告當天
    所居住的房間，物品燃燒的情形及碳化現象最嚴重，所以推定那個地點為起火處
    等語；證人即台北市消防局火調科小隊長戊○○到庭證稱：被告房間上面的鐵皮
    鋼樑，變色情形比較嚴重，表示火燒的比較烈，我們有與其他房間做比對，每個
    房間變色的情形都不一樣，我們研判在Ａ２東北側上面燒的比較嚴重等語；此外
    並有現場照片五十二張附卷可資佐證；又本件火災經送台北市政府消防局調查鑑
    定，研判火災原因，認（1）起火處附近並未發現電源配線由該處通過，又起火
    處雖有電冰箱，但經檢視電冰箱電源配線亦未發現短路熔痕，研判因電器設備或
    電源配線因故短路致起火燃燒之可能性較小。（2）現場若因被告於床上吸煙不
    慎引燃彈簧床墊，應會經過一段時間之燻燒，此時被告應會先發現，進而撲滅，
    故研判以掉落煙蒂而引起燃燒之可能性較小。（3）經清理起火處附近並未發現
    遺留有可疑殘留物或受揮發性液體潑灑燃燒之痕跡，據關係人丙○○於談話筆錄
    稱：火災發生前有聞到煙味後外出查看，發覺被告所居住之房間中，被告坐在
    房間地板上以打火機點燃布料或紙張，引燃後往住處房間床鋪丟去，火勢由床墊
    處起火燃燒。研判現場係遭人為縱火致起火燃燒；此亦有台北市政府消防局火災
    原因調查報告書一份在卷可憑。依上開事證，足認本件火災為被告所引起，其有
    放火行為應堪認定。
三、按心神喪失人之行為，不罰，刑法第十九條第一項定有明文，又被告之行為不罰
    者，應諭知無罪之判決，刑事訴訟法第三百零一條第一項後段分別定有明文。又
    因心神喪失而不罰者，得令入相當處所，施以監護，刑法第八十七條第一項亦有
    明文。本件火災為被告所引起，已如前述，惟查：被告經送國軍北投醫院鑑定案
    發時之精神狀態結果：根據個案會談結果，及個案過去精神科就診紀錄顯示，個
    案自民國八十三年起即因幻覺干擾及妄想等症狀於國軍北投醫院，國軍松山醫院
    及市立療養院診斷為精神分裂症，個案因病未服役，且多次住院，個案因缺乏病
    識感及服藥配合度，致病況起起伏伏。過去個案因精神症狀有多次自我傷害之紀
    錄，雖個案否認犯行，但案發當時個案精神不佳應已達心神喪失之狀態，建議應
    施以適當治療，以防其精神病再度復發，有國軍北投醫院九十一年六月十九日（
    91 ）濟元字第一一三八號函檢附之精神鑑定報告書一份在卷可參。甲○經查：
    被告於十餘年前即因精神疾病在各公私立醫院就診，除據其母親即輔佐人辛○提
    出國軍松山醫院、台北市立療養院、國軍第八一八醫院、國軍北投醫院診斷為「
    精神分裂症」之診斷證明書影本，且提出重大傷病免自行部分負擔證明卡、中華
    民國殘障手冊影本等附卷可考；國軍北投醫院亦覆稱：陸員於八十三年三月九日
    甲○持續門診及住院，診斷為精神分裂病；使用藥物包括抗精神病藥及鎮靜安眠
    藥等；是否影響意識力或判斷力則須考量服藥當時之相對症狀嚴重度與藥物劑量
    ，必須以橫斷面之病情來論斷；有國軍北投醫院九十年八月二十八日（９０）濟
    元字第一七七一號函附卷可憑；足見被告經年罹患「精神分裂症」之情，堪可認
    定；再查，證人即鑑定醫師黃國權到庭證稱：被告當時我問他時被告當時仍有幻
    聽干擾，當時被告心情不好，吃完藥就睡覺，我問他有無放火，他否認，但是他
    說之前有抽了幾根煙，他說他醒來時房內已著火，他自己也燒傷，因此認定被告
    當時是處於心神喪失之狀況下等語；證人庚○○證稱：他好像是喝醉酒，就坐地
    上搖來搖去，他手拿衣服，身體與頭左右搖，伊大概只看了十秒左右，就趕快跑
    掉了等語；證人丙○○亦證稱：....，己○○當時房門沒有關，他當時好像想要
    睡覺的樣子，眼睛瞇瞇的，把衣服點著往床上丟等語；證人丁○證稱：火燒的那
    天下午三、四點，己○○一個人來租屋，伊將二樓房間租給己○○，當天看到己○○精神狀況好像不太好，他有受傷救護車把他帶走，伊是刊登報紙他看報紙來
    租屋，與房客沒有恩怨糾紛等語；被告案發當天既第一天至租屋處，且無與人結
    怨，而案發時並未逃離現場，且因吸入性灼傷而入院治療，亦有空軍總醫院附設
    民眾診療服務處診斷證明書存根及照片二張在卷可憑；基上事證，堪認被告於行
    為時，其精神狀態確已達心神喪失之程度，右揭國軍北投醫院之鑑定報告應足採
    信。
四、本件被告之行為係於其心神喪失狀態下所為，已如前述，揆諸上開規定，依法應
    為無罪之諭知。惟被告應施以適當治療，以防其精神病再度復發，亦有上開鑑定
    書足憑，為使被告能接受妥適之治療及監護，俾避免其再度造成本人及社會之危
    險與負擔，爰併宣告令入相當處所施以監護一年。
五、本件被告經合法傳喚無正當理由不到庭，甲○認為應諭知無罪之判決已如前述，
    爰不待其陳述逕行判決。
據上論斷，應依刑事訴訟法第三百零一條第一項後段、第二項、第三百零六條，刑法
第十九條第一項、第八十七條第一項、第三項，判決如主文。
本案經檢察官陳焜昇到庭執行職務。
中      華      民      國    九十一    年     十一     月      六      日
                                    臺灣臺北地方法院刑事第三庭
                                        法  官  吳  淑  惠
右正本證明與原本無異。
如不服本判決，應於判決送達後十日內向甲○提出上訴狀(應抄附繕本)。告訴人或被
害人如對於本判決不服者，應具備理由請求檢察官上訴，其上訴期間之計算係以檢察
官收受判決正本之日期為準。
                                        書記官  林  淑  卿
中      華      民      國    九十一    年     十一     月      十      日
